【裁判字號】    99,交抗,352
【裁判日期】    990429
【裁判案由】    聲明異議
【裁判全文】
臺灣高等法院臺中分院刑事裁定         99年度交抗字第352號
抗  告  人
即受處分人  甲○○
上列抗告人因違反道路交通管理處罰條例聲明異議案件，不服臺
灣南投地方法院中華民國99年3月31日裁定（98年度審交聲字第
753號），提起抗告，本院裁定如下：
    主  文
抗告駁回。
    理  由
一、原裁定意旨略以：異議人即受處分人甲○○於民國98年10月
    22日17時45分許，駕駛車牌號碼1323-HW號自用小客車，行
    經南投縣埔里鎮○村路○○○路三段路口，因「汽車駕駛人
    駕駛汽車肇事致人受傷而逃逸」之違規，經南投縣政府警察
    局交通警察隊埔里交通警察分隊警員循線查獲後，掣填投警
    交字第JC0000000號舉發違反道路交通管理事件通知單舉發
    其違規。嗣異議人於應到案期限前提出申訴，經交通部公路
    總局臺中區監理所南投監理站函請原舉發機關調查結果仍認
    違規屬實，原處分機關依道路交通管理處罰條例第62條第4
    項前段及第67條第3項之規定，裁處異議人罰鍰新臺幣6000
    元，並吊銷駕駛執照，1年不得重新考領駕駛執照。而異議
    人於前揭時、地確有駕車肇事致人受傷而逃逸之行為，明知
    駕車肇事致梁振雄受傷，竟仍駕車離去，未予即時救護，並
    造成被害人受傷，其行為該當道路交通管理處罰條例第62條
    第3項前段、第4項前段、刑法第185條之4等規定，其立法意
    旨皆係督促行為人肇事後應盡救護通知義務，不得逃逸不理
    ，異議人駕車肇事致人受傷而逃逸行為，係一行為同時觸犯
    刑事法律及違反行政法上義務規定，其刑事案件部分既經本
    院判處有罪確定在案，異議人已受刑事法律處罰之，基於一
    事不二罰原則，原處分機關自不得再裁處「罰鍰」，是原處
    分機關就「罰鍰新臺幣陸仟元」部分所為裁處，容有不合。
    至於原處分機關認異議人有汽車駕駛人駕駛汽車致人受傷而
    逃逸之違規，裁處「吊銷駕駛執照，1年內不得重新考領駕
    駛執照」部分之處罰，係屬行政罰法第2條第1款規定之「其
    他種類行政罰」，參諸行政罰法第26條第1項但書規定，核
    屬合法。綜上，原處分機關所為裁處罰鍰6千元部分，既有
    前述不當，自應由本院將此罰鍰部分撤銷，並諭知不罰；原
    處分機關關於「吊銷駕駛執照，1年內不得重新考領駕駛執
    照」（即其他種類行政裁罰）部分之裁處，則核無不當，異
    議人就此部分聲明異議，並無理由，應予駁回等語。
二、抗告意旨略以：抗告人即受處分人甲○○之父親因跌倒導致
    顱內出血，造成部分記憶喪失、肢體行動不便，抗告人需要
    開車接送父親復健及回診拿藥，又母親罹患憂鬱症情緒不穩
    ，無法獨立照顧父親。抗告人之工作及住家地點均在南投，
    該地交通運輸不便，無火車經過且公車班次不多，極需汽車
    作為工作及照顧家庭之代步工具，若吊銷汽車駕駛執照，將
    造成重大不便，爰依法提起抗告，請求撤銷原裁定，另為適
    法之裁定等語。
三、按汽車駕駛人駕駛汽車肇事致人受傷者，應即採取救護措施
    及依規定處置，並通知警察機關處理，不得任意移動肇事汽
    車及現場痕跡證據，違反者處3000元以上9000元以下罰鍰；
    又前項駕駛人肇事致人受傷而逃逸者，吊銷其駕駛執照；汽
    車駕駛人，曾依道路交通管理處罰條例其他各條規定吊銷駕
    駛執照者，1年內不得考領駕駛執照，道路交通管理處罰條
    例第62條第3項、第4項前段、第67條第3項分別定有明文。
    其立法意旨，乃係科以肇事者須即採取救護或其他必要措施
    ，並應向警察機關報告之義務，以防因就醫延誤致生無謂之
    傷亡，並俾得通知傷亡者家屬到場，以明責任，及維護交通
    安全秩序，是凡肇事人於行車肇事致人受傷或死亡，未即採
    取救護或其他必要措施，並向警察機關報告，即駕車駛離現
    場者，均應依該規定處罰，至其嗣後是否受刑事訴追及對肇
    事之發生有無過失，對其因違反上開規定而應受處罰，並不
    生影響。是依上揭規定，汽車駕駛人駕駛汽車肇事致人受傷
    時，自應遵守前開救護通知等義務規定，其若仍駕車逃逸者
    ，即係同時違反上揭救護通知等義務規定，亦即駕駛汽車肇
    事致人受傷並逃逸之行為，除違反道路交通管理處罰條例第
    62 條第4項前段規定（應處吊銷駕駛執照）外，同時違反同
    條第3項規定（應處罰鍰），依行政罰法第24條第2項前段，
    處罰機關自得併為裁處「吊銷駕駛執照」及「罰鍰」之處分
    。次按駕駛動力交通工具肇事，致人死傷而逃逸者，處6月
    以上5年以下有期徒刑，刑法第185條之4定有明文，其立法
    旨意在為維護交通安全，加強救護以減少被害人之死傷，促
    使駕駛人於肇事後，能對被害人即時救護，故立法增設關於
    肇事致人死傷而逃逸之刑事處罰規定。而一行為同時觸犯刑
    事法律及違反行政法上義務規定者，依刑事法律處罰之，但
    其行為應處以其他種類行政罰或得沒入之物而未經法院宣告
    沒收者，亦得裁處之，行政罰法第26條定有明文，即所謂一
    事不二罰原則，探究其立法目的，無非以一行為同時觸犯刑
    事法律及違反行政法上義務規定時，由於刑罰與行政罰同屬
    不法行為之制裁，而刑罰之懲罰作用較強，依刑事法律處罰
    即足資警惕，實無一事二罰再處行政罰之必要。惟該行為尚
    應處以其他種類行政罰者，則仍得裁處之，蓋其他種類行政
    罰兼具維護公共秩序之作用，為達行政目的，行政機關仍得
    併予裁處。
四、經查：本件抗告人甲○○於民國98年10月22日17時45分許，
    駕駛車牌號碼1323-HW號自用小客車，行經南投縣埔里鎮○
    村路○○○路三段路口，過失與騎乘車號L5X-533號重型機
    車之被害人梁振雄發生擦撞，導致被害人摔倒，受有頭部、
    左手腕、肘擦挫傷，卻仍駕車離開現場，經南投縣政府警察
    局交通警察隊埔里交通警察分隊警員循線查獲後，掣開投警
    交字第JC0000000號舉發違反道路交通管理事件通知單舉發
    其違規。抗告人於應到案期限前提出申訴，經原處分機關函
    請原舉發機關調查結果認違規屬實後，以投監四裁字第裁65
    -JC0000000號裁決書裁處之。抗告人對違規事實不予爭執，
    且有現場目擊證人、被害人就醫之診斷證明書可資證明，是
    抗告人駕車肇事致人受傷而逃逸之行為，足堪認定。而抗告
    人犯刑法第185條之4肇事逃逸之行為，嗣經臺灣南投地方法
    院98年度審埔交簡字第261號判決，判處有期徒刑六月，如
    易科罰金，以新臺幣1000元折算一日，緩刑二年確定在案，
    有判決書正本一份在卷可稽。其一行為同時觸犯刑事法律及
    違反行政法上義務規定，依前揭規定，應依刑事法律處罰之
    ，但其行為應處以其他種類行政罰者，亦得裁處之。查原處
    分機關前開裁處內容關於吊銷駕駛執照部分，係屬行政罰法
    第2條第2款之其他種類行政罰，原審裁定據此撤銷原處分之
    罰緩部分，而駁回對其他種類行政罰之聲明異議，本院經核
    於法並無不合。抗告人抗告意旨雖稱為工作及照顧長輩極需
    駕照以駕駛汽車，其情可憫，惟本件依法除受刑事處罰外，
    仍應受吊銷駕駛執照之行政罰，以維護公共秩序並收懲罰之
    效，原審裁定並無不當，抗告人抗告意旨仍執前詞抗辯，難
    認為有理由，應予駁回。
五、據上論結，應依道路交通案件處理辦法第26條，刑事訴訟法
    第412條，裁定如主文。
中    華    民    國    99    年    4     月    29    日
            刑事第一庭    審判長法  官  陳  紀  綱
                                法  官  姚  勳  昌
                                法  官  林  欽  章
以上正本證明與原本無異。
不得再抗告。
                                書記官  卓  佳  儀
中    華    民    國    99    年    4     月    30    日

司法院資訊處製作；財團法人民間司法改革基金會備份。
